---
title: "REPORT DATAomic_PAC1"
subtitle: "Identification of temperature-sensitive modifications in Thermococcus kodakarensis"
author: "david graupere"
date: '`r format(Sys.Date(),"%e de %B, %Y")`'
output:
   pdf_document:
     toc: true
     toc_depth: 3
     number_sections: false
     latex_engine: xelatex 
header-includes:
  - \usepackage{tocloft}
  - \setlength{\cftbeforesecskip}{0.5em}
  - \renewcommand{\cftdot}{}
---


Study ID	ST003725
Study Title	Identification of temperature-sensitive modifications in Thermococcus kodakarensis
Study Summary	Nucleoside analysis of total RNA and RNA subfractions from T. kodakarensis grown at 65, 75, 85 and 95 degree Celcius.
Institute	
New England Biolabs
Last Name	Tsai
First Name	Yueh-Lin
Address	44 Dunham Ridge, Beverly, MA 01915
Email	atsai@neb.com
Phone	978-380-6587
Submit Date	2025-02-01
Raw Data Available	Yes
Raw Data File Type(s)	d
Analysis Type Detail	LC-MS
Release Date	2025-02-14
Release Version	1




```{r setup, include=FALSE}
knitr::opts_chunk$set(echo = TRUE)
```


```{r libraries, include=FALSE}
library(knitr)
library(rmarkdown)
library(readr)
```

A mesura que a hom li calgui nous paquets, cal instal·lar-los però no pas des de Rstudio o amb installpack, sinó que sempre cal emprar aquesta instrucció perquè el repositori que els conté és un altre.
```{r include=FALSE}
if(!require(SummarizedExperiment)) {
BiocManager::install("SummarizedExperiment")
}
library(SummarizedExperiment)
```


# **1. Taula de continguts**. Per facilitar la navegació i mostrar l'estructura del document. (1/2 pàgina)

# **2. Abstract o resum**. Breu resum sobre el procés i els principals resultats. (150 paraules)

## **2.1 Anàlisi Completa de Nucleòsids dels Perfils de Modificació d'ARN d'Arqueus**

Els recercadors estudien petits organismes anomenats arqueus que poden viure en ambients extrems, com ara a dins d'aigua termal. Els arqueus tenen una mena d'ARN especial (una molècula semblant a l'ADN que ajuda a la creació de proteïnes i d'altres funcions cel·lulars), en el qual hi han  canvis químics (altrament dit modificacions) que són d'ajut per tal de sobreviure en condicons extremes. 

Les diferents temperatures, a les quals hom cultiva els arqueus com el Thermococcus kodakarensis, una espècie hipertermòfila, assenyalen que creix millor a temperatures molt altes. L'estudi observa com les modificacions en l'ARN d'aquestes arquees canvien en resposta a les temperatures a les quals són exposades; aquestes modificacions poden ajudar a les arquees a adaptar-se millor i sobreviure en ambients extremadament calents. I és aquí que hom centra el projecte de recerca en trobar noves menes de modificacions d'ARN (mitjançant el mètode LC-MS/MS) en diferentes parts del seu ARN a diferentes temperatures. 

El descobriment principal és una funció enzimàtica específica (una metiltransferasa, una proteïna enzimàtica, que és capaç de realitzar la modificació m7G sobre l'ARN; altrament dit hom ha identificat el gen que codifica per aquesta metiltransferasa i han demostrat que aquesta proteïna enzimàtica és la responsable d'afegir el grup metil a la guanosina en una posició específica de l'ARN ribosòmic 23S). La modificació m7G ja era coneguda, però el mecanisme i l'enzim específic que la realitza en aquest context particular (en el bucle P del 23S rRNA) és el que ha estat descobert. 

Les modificacions d'ARN -com la m7G- podrien esser clau en aquest procés d'adaptació, perquè poden afectar la manera en què l'ARN interactua amb altres biomolècules o com és traduït a proteïnes. L'estudi mostra que l'abundància d'aquestes modificacions varia en resposta a la temperatura, cosa que suggereix que són elements dinàmics que contribueixen a la capacitat dels organismes per manejar els canvis en el seu entorn.

Les modificacions d'ARN poden ajudar a estabilitzar l'estructura de l'ARN o a modificar la seva funció per optimitzar la maquinària cel·lular sota aquestes condicions extremes. Això implica que -a mesura que la temperatura puja- els organismes hipertermòfils poden requerir ajusts específics a escala molecular a fi de garantir que les seves funcions biològiques segueixin essent eficientes.

Els recercadors també han pogut demostrar que la seva metodologia (emprant LC-MS/MS) és vàlida per a identificar altres enzims que duguin a terme funcions semblants a dins de l'ARN.

# 3. **Objectius**. Els objectius del vostre treball han de ser breus, clars i ben definits. (1/2 pàgina)

# 4. **Mètodes**: Amb què heu treballat. Variarà segons el cas, però habitualment contindrà (1-2 pàgines): 


## **4.1 origen (font)** 

La font d'aquestes dades és el banc de dades públic de UCSD Metabolomics Workbench, un recurs patrocinat pel Fons Comú dels Instituts Nacionals de Salut americans

Font: https://www.metabolomicsworkbench.org/data/DRCCStudySummary.php?Mode=StudySummary&SortBy=release_date&AscDesc=desc&ResultsPerPage=100

metadata: https://www.metabolomicsworkbench.org/data/DRCCMetadata.php?Mode=Study&StudyID=ST003725&StudyType=MS&ResultType=1


### **4.1.1 dataset de metabolòmica de metabolomicsWorkbench**  

Ha estat essencial tenir en compte aquests dos docs:
1. httpswww.metabolomicsworkbench.orgdatatutorials.php
   chrome-extension://efaidnbmnnnibpcajpcglclefindmkaj/https://www.metabolomicswork    bench.org/data/tutorials/NMDR_browsing_searching.pdf
   IMP: pàg. 7 
3. SummarizedExperiment 
   for Coordinating Experimental Assays, Samples, and Regions of Interest
   Martin Morgan, Valerie Obenchain, Jim Hester, Hervé Pagès
   Revised: 5 Jan, 2023

```{r ST003725_AN006111 include=FALSE, results='asis'}
matriu_metabolica_DATA <- read_delim("C:/Users/graup/Desktop/DATAomic/PAC1/DATA.txt",delim = "\t", escape_double = FALSE,  trim_ws=TRUE,show_col_types = FALSE, col_names = FALSE)

noms_col <- paste0(as.character(matriu_metabolica_DATA[1,]), " ", as.character(matriu_metabolica_DATA[2,]))
colnames(matriu_metabolica_DATA) <- noms_col
matriu_metabolica_DATA <- matriu_metabolica_DATA[-c(1:2),]
  

# la rawData va amb les files de l'assay i la colData amb les columnes de l'assay 
# ara cal ordenar els noms de les files de la matriu amb els noms de les files de la SAMPLE_DATA (però hi han caràcters diferents i no tots els noms lliguen, així que he agafat sols els 5 darrers caràcters de cada nom com a índex per a totes dues, els qual oisí que coincideixen en tots dos fitxers)

assay_index <- substr(matriu_metabolica_DATA$`Metabolite_name Factors`, 
                    nchar(matriu_metabolica_DATA$`Metabolite_name Factors`)-4,
                    nchar(matriu_metabolica_DATA$`Metabolite_name Factors`))

SUBJECT <- read_delim("C:/Users/graup/Desktop/DATAomic/PAC1/SUBJECT.txt", delim = "\t", escape_double = FALSE, trim_ws = TRUE, col_names = FALSE)  

SAMPLE_DATA <- read_delim("C:/Users/graup/Desktop/DATAomic/PAC1/SAMPLE_DATA.txt", delim = "\t", escape_double = FALSE, trim_ws = TRUE)

REST <- read.delim("C:/Users/graup/Desktop/DATAomic/PAC1/REST.txt", header=FALSE, comment.char="#")

mostra_index <- substr(SAMPLE_DATA$metabolite_name, 
                    nchar(SAMPLE_DATA$metabolite_name)-4,
                    nchar(SAMPLE_DATA$metabolite_name))

SAMPLE_DATA_ord <- SAMPLE_DATA[match(assay_index, mostra_index),]

rownames(SAMPLE_DATA_ord) <-matriu_metabolica_DATA$`Metabolite_name Factors`


```


## **4.2 naturalesa (tipus) de les dades** 

### **4.2.1 Creació d'un objecte de classe SummarizedExperiment amb les dades i les metadades**

Aquest objecte té informació sobre el dataset, les seves files i columnes. La classe SummarizedExperiment és una extensió d'ExpressionSet, utilitzada per moltes aplicacions i bases de dades (com és el cas de metabolomicsWorkbench).

Hom inclou el dataset matriu_metabolica  al summarizedExperiment
```{r}

SUM_exp <- SummarizedExperiment(
assays = list(counts=as.matrix(matriu_metabolica_DATA[,-c(1,2)])), 
rowData = SAMPLE_DATA_ord,
,colData=DataFrame(sample_info=colnames(matriu_metabolica_DATA)[-c(1,2)]))

metadata(SUM_exp)$SUBJECT <- SUBJECT
metadata(SUM_exp)$REST <- REST


SUM_exp
```
 




### **4.2.2 principals diferències de la classe `SummarizedExperiment` versus la classe `ExpressionSet`**

```{r results='asis'}
suppressPackageStartupMessages(library(kableExtra))
requadre <- data.frame(
  `SummarizedExperiment` = c(
"aquesta classe pertany al paquet del mateix nom SummarizedExperiment del projecte Bioconductor",
"contenidor més flexible (s'adapta a una gran varietat de menes de dades)",
"té com a components principals:",
"1. assays: llistat d'objectes matrix amb dades quantitatives (gens o transcrits versus mostres o condicions experimentals)", 
"2. rowData: info sobre les files dels assays", 
"3. colData: info sobre les columnes dels assays",
"4. metadata: més d'info sobre l'assaig",
""),
  `ExpressionSet` = c(
"aquesta classe pertany al paquet Biobase del projecte Bioconductor",
"contenidor estàndard",
"té com a components principals:", 
"1. exprs: matriu amb les dades d'expressió gènica", 
"2. phenoData: un objecte AnnotatedDataFrame amb info sobre les mostres (tractament mostres, condicions experimentals...)", 
"3. featureData: un objecte AnnotatedDataFrame amb info sobre els trets mesurats (gens...)",
"4. experimentData: info sobre l'assaig",
"5. annotation: info sobre l'anotació del microarray"), 

stringsAsFactors = FALSE
)

format_sortida <- knitr::opts_knit$get("rmarkdown.pandoc.to")

if (is.null(format_sortida)||format_sortida == "html"){
  
  taula_sortida <- kable(requadre, format="html")

} else if (format_sortida == "latex"){
  
  taula_sortida <- kable(requadre, format="latex", booktabs=TRUE, align=c("p{7cm}","p{7cm}"),escape = FALSE)
  
  taula_sortida <- kable_styling(taula_sortida, latex_options = "striped", position = "center")
  }

print(taula_sortida)
```


## **4.3 metodologia emprada**


## **4.4 eines estadístiques i bioinformàtiques utilitzades**
https://www.metabolomicsworkbench.org/data/stats_toolbox.php?STUDY_ID=ST003725

### *4.4.1 Les tecnologies òmiques*


### *4.4.2 Bioconductor i SummarizedExperiment (les classes que s'utilitzen per emmagatzemar dades òmiques)*


### *4.4.3 Git com a eina de control de versions, així com GitHub*


### *4.4.4 Les eines estadístiques d'exploració de dades: Bioconductor i l'exploració multivariant de dades* 

Font: chrome-extension://efaidnbmnnnibpcajpcglclefindmkaj/https://www.metabolomicsworkbench.org/data/tutorials/NMDR_analysis_tools.pdf

## **4.5 procediment general d'anàlisi**

### **4.5.1 anàlisi exploratòria que us proporcioni una visió general del dataset**

```{r}
SUM_exp
```



Hom referma que es té una classe SummarizedExperiment amb unes dimensions de 99 files per 196 columnes   
```{r}
class(SUM_exp)
summary(SUM_exp)
dim(SUM_exp) #hom veu que té més d'un objecte: un dataset pot tenir diverses sèries, aquí n'hi han 98 
```








# 5. **Resultats**. Els resultats han de respondre a les preguntes plantejades. Sovint aquestes són obertes (ex. "Exploració de les dades") o admeten diferents interpretacions, així que podeu ser flexibles; però expliqueu sempre per què feu el que feu. Davant el dubte, consultau els materials i exemples de referència. 




Les millors eines per redactar l'informe són Rmarkdown o Quarto 1, que permeten generar documents que integren codi, anàlisi, resultats i explicacions, i que són habitualment utilitzades en entorns professionals en bioinformàtica.

És important que el vostre informe no sigui un bolcat de codi i sortides de R amb prou feines explicacions, ha de ser un text llegible i fàcil de seguir. Ajuts de taules, figures (amb els seus corresponents peus) i, si cal, codi per acompanyar les vostres explicacions. (4-5 pàgines)

# 6. **Discussió**. És important que reflexioneu sobre les limitacions de l' estudi i sobre el treball que heu realitzat, en el context del problema biològic d'interès que aborda la PEC. (1 pàgina)

# 7. **Conclusions**. Concises, clares i extretes de la vostra anàlisi. (1/2 pàgina)

# 8. **Referències**. 
## **8.1 Creau un repositori <graupere_villà_david_PAC1> de GitHub1** Aquí haureu d'incloure un enllaç al repositori de GitHub que conté el codi que heu utilitzat per abordar l'anàlisi (degudament comentat).

==>El nom del repositori ha de ser 'Apellido1-Apellido2-Nombre-PEC1'. La direcció (URL) del repositori haurà d'estar inclosa en l'informe de manera clara. Teniu en compte que a través de CANVAS deveu lliurar únicament l'informe.

==> repositori que contingui:
1) l'informe, 
2) l'objecte de classe SummarizedExperiment (que contingui les dades i les metadades en format binari (.Rda)),
3) el codi R per a l'exploració de les dades degudament comentat (el control de versions del mateix s'ha de realitzar amb Git), 
4) dades en format text i 
5) les metadades acompanyades d'una breu descripció en un arxiu markdown



L'extensió màxima de l'informe serà de 10 pàgines (sense comptar Annexos) en format PDF.
